臺灣桃園地方法院民事裁定　　　　　　　93年度聲字第1689號
聲　請　人　丙○○○
　　　　　　乙○○
　　　　　　甲○○
　　　　　　丁○○
共　　　同
訴訟代理人　陳彥希律師
　　　　　　莊植寧律師
相　對　人　汎沃科技股份有限公司
法定代理人　戊○○
上列當事人間聲請選任臨時管理人事件，本院裁定如下：
    主  文
聲請駁回。
聲請程序費用由聲請人負擔。
    理  由
一、聲請意旨略以：聲請人均為相對人汎沃科技股份有限公司（
    下稱汎沃公司）之股東，因奧地利商汎沃科技國際股份有限
    公司（下稱奧地利汎沃公司）未依約交付零件設備予相對人
    汎沃公司，造成相對人汎沃公司受有嚴重損害，相對人汎沃
    公司乃於民國90年7 月3 日之股東臨時會中決議至奧地利法
    院對奧地利汎沃公司提起民事訴訟請求賠償美金8,567,477
    元。詎奧地利汎沃公司竟進行下列一連串防阻行動，阻撓相
    對人汎沃公司在奧地利所進行之民事訴訟：(一)奧地利汎沃公
    司由其代表人戊○○僭充為汎沃公司唯一代表人，於90年7
    月10日以相對人汎沃公司之名義向奧地利法院撤回民事訴訟
    。(二)奧地利汎沃公司以內容不實之股東臨時會議記錄，於90
    年8 月2 日向我國法院聲請假處分裁定，限制董事長及監察
    人職務之行使，致相對人汎沃公司五席董監事中，除奧地汎
    沃公司代表人戊○○之外，其餘董監事（即聲請人等人）均
    先後遭台灣板橋地方法院、士林地方法院裁定禁止行使董事
    及監察人之職務。奧地利汎沃公司再向奧地利之法院提出程
    序抗辯，主張除其自身外，所有董事及監監人之職權皆遭台
    灣之法院凍結，聲請人並無代表相對人汎沃公司續行訴訟之
    權能云云，企圖使奧地利法院以相對人汎沃公司未有代理人
    可合法代理為由，駁回相對人汎沃公司所提起之訴訟。(三)奧
    地利汎沃公司於90年9 月4 日對聲請人提出偽造文書罪之告
    訴，意圖使聲請人等受刑事訴追而不得行使董事長職權，該
    案經法院判決無罪確定。(四)奧地利汎沃公司以其擁有相對人
    汎沃公司51% 之股權，利用法人股東可同時指派多位代表人
    當選董事及監察人之機制，於93年3 月8 日強行撤換相對人
    汎沃公司所有之董事及監察人，改由其指派之人擔任，阻絕
    其自身以外之人可代表相對人汎沃公司對其進行求償。可知
    在相對人汎沃公司之股東會決議對奧地利汎沃公司訴追其違
    約責任後，奧地利汎沃公司隨即以一連串之防阻行動，以偽
    造文書、假處分禁止聲請人執行董事及監察人職務等方法，
    阻撓在奧地利之民事訴訟，致該案起訴逾三年仍無法進行實
    體審理，目前更有遭撤回訴訟之危險。相對人汎沃公司形式
    上設有四席董事，由戊○○擔任董事長，然該四席董事實際
    上皆為奧地利汎沃公司之代表人，均聽從奧地利汎沃公司之
    指示，不可能積極執行相對人汎沃公司於90年7 月3 日股東
    會所做決議，對奧地利汎沃公司追究違約責任，屆時如遭奧
    地利法院駁回訴訟，將使相對人汎沃公司及聲請人與其他49
    % 股份之股東受到重大損害，而無求償之日；故為利該公司
    之運作，依公司法第208 條之1 、非訟事件法第65條第1 項
    之規定聲請法院選任丙○○○為相對人汎沃公司之臨時管理
    人，並囑託主管機關為登記等語。
二、按法人之董事全部不能行使職權，致法人有受損害之虞時，
    法院因利害關係人或檢察官之請求，得選任臨時管理人，代
    行董事之職權。但不得為不利於法人之行為。非訟事件法第
    65條第1 項定有明文。又董事會不為或不能行使職權，致公
    司有受損害之虞時，法院因利害關係人或檢察官之聲請，得
    選任一人以上之臨時管理人，代行董事長及董事會之職權。
    但不得為不利於公司之行為，公司法第208 條之1 第1 項亦
    有規定。惟前開公司法規定之立法理由，係公司因董事死亡
    、辭職或當然解任，致董事會無法召開行使職權；或董事全
    體或大部分均遭法院假處分不能行使職權之情況下，甚或未
    遭假處分執行之剩餘董事消極地不行使職權，致公司業務停
    頓，影響股東權益及國內經濟秩序，始增訂之。見90年1 月
    12日該條之立法理由。可見利害關係人或檢察官聲請法院選
    任公司臨時管理人時，應有上開事由存在時，始得為之，否
    則即不符法律規定。查相對人汎沃公司之董事有戊○○、施
    迪特、韓科特、何馬可四人，有相對人汎沃公司之變更登記
    事項表可稽，此與公司法規定董事會設置之董事不得少於三
    人之規定相符，又聲請人並未舉證證明相對人汎沃公司之董
    事均不能行使職權，或有何不為或不能召開董事會之情形，
    顯與非訟事件法第65條第1 項、公司法第208 條之1 之規定
    不符。至聲請人主張相對人汎沃公司之董事長對於在奧地利
    法院進行之民事訴訟，消極不進行而有遭撤回訴訟之虞云云
    ，因相對人汎沃公司在奧地利法院向奧地利汎沃公司提起民
    事賠償訴訟，已有相對人汎沃公司之臨時股東會之決議為其
    依據，該公司之負責人（或董事會）固須依照已生效力之股
    東會決議執行業務，倘其公司負責人未執行業務或未盡善良
    管理人之注意義務，致相對人汎沃公司因該訴訟事件遭法院
    駁回而受有損害時，該公司之股東，自得依公司法第23條第
    1 項之規定，向該公司負責人請求賠償，尚難以相對人汎沃
    公司之負責人消極地未向奧地法院進行訴訟或撤回訴訟，即
    認有為相對人汎沃公司選任臨時管理人之必要，甚而以選任
    臨時管理人之方式，剝奪該公司董事長合法職權之行使；故
    本件聲請選任相對人汎沃公司臨時管理人，為無理由，應予
    駁回。
三、依非訟事件法第8條第1項，裁定如主文。
中　　華　　民　　國　　94　　年　　2 　　月　　22　　日
                            民事第三庭    法　官　潘進柳
以上正本係照原本作成
如對本裁定抗告須於裁定送達後10日內向本院提出抗告狀，並應
繳納抗告費新台幣1000元。
中　　華　　民　　國　　94　　年　　2 　　月　　22　　日
                                          書記官　卓清和
